臺灣高等法院臺中分院民事判決　九十二年度重上更(一)字第四七號
　　　上　訴　人　丙○○
　　　訴訟代理人　甲○○
　　　被上訴人　　乙○○
右當事人間侵權行為損害賠償事件，上訴人對於中華民國八十六年十月十四日臺灣彰
化地方法院八十六年附民字第七六號第一審判決提起上訴，經最高法院發回更審，本
院於九十三年五月十八日言詞辯論終結，判決如左：
      主      文
原判決關於駁回上訴人後開第二項之訴部分並該部分假執行之聲請，及訴訟費用之裁
判均廢棄。
被上訴人應給付上訴人港幣玖佰捌拾參萬貳仟捌佰肆拾貳元壹角，及自民國八十六年
十月二十九日起至清償日止，按年利率百分之五計算之利息。
第一、二審（除確定部分外）及發回前第三審訴訟費用由被上訴人負擔。
本判決第二項，於上訴人以新台幣壹仟肆佰貳拾伍萬元供擔保後，得假執行；但被上
訴人如於假執行程序實施前，以新台幣肆仟貳佰柒拾伍萬參仟壹佰玖拾柒元為上訴人
預供擔保，得免為假執行。
      事實及理由
一、上訴人於原審提起附帶民事訴訟時即依侵權行為及不當得利之法律關係請求，嗣
　　雖主張於民國（以下同）七十九年及八十年間分別委託被上訴人代為收取出租房
　　屋之租金新台幣（以下同）三十三萬元，及代為出售房屋所得之八百零九萬七千
　　六百零三元未交付上訴人，因被上訴人對於上訴人施用詐術，謂由其代為運用投
　　資可獲高利，而由上訴人以簡易交付之方式，將該款項交付予被上訴人，上訴人
　　所主張者仍為侵權行為，此部分僅係言詞辯論之攻擊防禦方法，並非訴之變更或
　　追加甚明，被上訴人於本院前審不同意訴之追加及變更云云，不足採取。又上訴
　　人經合法通知未於言詞辯論期日到場，核無民事訴訟法第三百八十六條所列各款
　　情形，依被上訴人聲請，由其一造辯論而為判決。
二、本件被上訴人主張：兩造為兄弟，上訴人知悉伊在台灣演出電影獲有鉅額片酬，
    先後於民國七十九年至八十一年間向伊詐稱可代為運用資金投資眼鏡公司、汽車
    教練場、房地產及融資借貸等，每年可得約百分之二十左右之報酬云云，使伊陷
    於錯誤，而於七十九年三月八日、八十年十二月二十日，將委由上訴人收取之房
    屋租金新台幣（以下未載明為港幣者均同）三十三萬元、房地出售價款八百零九
    萬七千六百零三元，交付上訴人；八十一年五月二十日、同年六月二日、同年月
    十一日、八十二年七月十九日又分別匯寄港幣三百萬元、二百萬元、二百五十萬
    元、四百四十萬元至上訴人配偶鄭美利之外匯活期存款帳戶，其間上訴人僅返還
    一千五百五十五萬二千六百五十四元等情，爰依侵權行為、不當得利之法律關係
    ，求為命上訴人給付港幣九百八十三萬二千八百四十二元一角及自八十六年十月
    二十九日起算法定遲延利息之判決（被上訴人請求超過上開本息部分，業受敗訴
    判決確定）。
三、上訴人則以：伊於七十九年三月二日曾交付被上訴人三十三萬七千三百八十九元
    ，得與伊收取之房屋租金三十三萬元抵銷。又伊於八十年間受被上訴人委託出售
    房地所得價金八百零九萬七千六百零三元，及被上訴人所匯港幣一千一百九十萬
    元，均按兩造口頭約定，由伊投資於台灣股市，自七十九年四月起至八十四年十
    二月十八日止計匯還被上訴人一千五百五十五萬二千六百五十四元。嗣因股市長
    期低迷，伊操作之股票賠累，上開資金已全部虧損殆盡，伊未有侵權行為等語，
    資為抗辯。
四、本件上訴人係於八十四年十二月間向被上訴人索款時，被上訴人言明錢已虧損殆
    盡始知受騙（本院前審卷(二)第八頁），上訴人始知受騙，亦即至八十四年十二月
    間，上訴人始知有侵權行為及損害之事實，上訴人係於八十六年五月二十四日向
    原法院提起附帶民事訴訟，其侵權行為請求權之時效尚未消滅，被上訴人以上訴
    人之侵權行為損害賠償請求已罹於時效而消滅抗辯，不足採取。
五、上訴人主張於七十九年三月八日、八十年十二月二十日委由乙○○代收房屋租金
    三十三萬元、房地出售價款扣除必要費用後八百零九萬七千六百零三元及於八十
    一年五月二十日、同年六月二日、同年月十一日、八十二年七月十九日，分別匯
    款港幣三百萬元、二百萬元、二百五十萬元、四百四十萬元至彰化商業銀行ＨＺ
    0000000000000000號被上訴人之配偶鄭美利之外匯活期存款帳
    戶，交付被上訴人等情，為被上訴人所不爭執，自堪信為真實。
六、被上訴人既不否認上訴人收取前揭房屋租金三十三萬元、房屋價款八百零九萬七
    千六百零三元、港幣一千一百九十萬元，惟以係受上訴人之委託以上開款項投資
    台灣股票市場為辯，是本院應審究者為被上訴人是否以詐欺取得前開款項，分述
    如后：
  (一)被上訴人係對上訴人稱將所交付之款項投資眼鏡公司、教練場、房地產，每年百
    分之二十之高報酬率，此據上訴人於原法院八十五年度易第二三六二號詐欺刑事
    案件中（見該卷十六頁），及台灣彰化地方法院檢察署八十五年度偵字第二七六
    九號詐欺案偵查中所供明（見該卷一二０頁）。
  (二)被上訴人於台灣彰化地方法院檢察署八十五年度偵字第二七六九號詐欺案偵查中
    供稱：幫上訴人投資理財，全部資金投資買賣股票，總共虧損三千二百零三萬四
    千九百四十九元（見該卷五六頁），並供稱；幫上訴人購買股票並無帳冊（見該
　　卷一二０頁），又被上訴人於本院八十六年度上易字第三四二二號刑事詐欺案供
　　承其自七十六年即涉足股市，自有資金為一千餘萬元，其本人與上訴人之資金均
　　以林呈宜、林雯雯、趙春明等人之戶頭出入（見該卷四十三頁、五十頁）並供稱
　　：「我們二人的資金均由相同的帳戶買賣股票，但告訴人（指上訴人）的部分我
　　有作帳‧‧‧」，被上訴人卻未將自己虧損部分作帳，且至今仍無法交代自己究
　　竟有無虧損可知，被上訴人應有故意將自己之虧損，提列為上訴人之損失。
  (三)上訴人自七十九年至八十二年計交付被上訴人四千八百十九萬九千八百元（港幣
    一千一百九十萬元，依當時之匯率計算，各折合新台幣九百六十二萬九千二百元
    、六百四十一萬九千二百元、七百九十七萬四千二百元及一千五百零四萬七千二
    百元，合計三千九百零六萬九千八百元），扣除被上訴人為取信於上訴人所交付
    之一千五百五十五萬二千六百五十四元，餘款三千五百四十九萬六千五百七十元
    ，被上訴人迄今均未返還，且於上開刑事詐欺案中表明已虧損迨盡，其有詐欺取
    得前開款項之意圖甚明。
  (四)果上訴人上開款項係委託被上訴人投資股市，理應與其自有資金分別使用不同戶
　　頭以資徵信，並應將購買股票及盈虧狀況告知上訴人，方符常情，被上訴人卻未
　　分開使用帳冊購買股票，已有不實。且被上訴人從未向上訴人告知將上開款項購
　　買股票，未報告買賣之股票，有股票虧損時，亦從未告知上訴人股票虧損之事，
　　使上訴人決定是否出賣或繼續持以分派股息，待日後股價上揚或有資金需求時，
　　再變賣部分股票。惟被上訴人竟變賣出其名下及第三人林宜呈、趙春明、林雯雯
　　名下之股票，又無法提供其資金之來源帳冊以供查證，並於刑事案中表明上訴人
　　所交付之款項已虧損迨盡，是上訴人主張並未委託被上訴人購買股票，應符實情
　　，被上訴人辯稱上訴人委任其購買股票云云，顯有不實。
  (五)上訴人固有委託被上訴人收取租金三十三萬元及扣除費用之代售房屋款八百零九
    萬七千六百零三元，並自七十九年四月至八十四年十二月匯還一千五百五十五萬
    二千六百五十四元，惟上訴人並未委託被上訴人以該資金購買股票，其竟向上訴
    人騙稱投資眼鏡公司、教練場、房地產，每年百分之二十之高報酬率，且自七十
    九年四月至八十四年十二月匯還一千五百五十五萬二千六百五十四元，係使上訴
    人誤信可獲取報酬，能陸續匯港幣一千一百九十萬元與被上訴人，自難以此認被
    上訴人未詐欺取得上開款項。
  (六)被上訴人固提出上訴人於六十四年十月二十二日自香港致被上訴人信函，表示「
    看了你的來信，我心中無限的慰藉和感動，區區的損失而能使我最喜愛的弟弟體
    會到親情的可貴，互相體諒，通情達理，即使再大的損失，已願足矣，‧‧‧你
    是我最欣賞，敬佩的弟弟，經過這件事後，更能證明我的想法是正確的。最近有
    否發現可投資的事業，如果你資金不夠，我們可共同投資，希望你留意，我隨時
    可回台灣語你商量」等語（見本院前審卷(二)八二至八八頁），與本件被上訴人向
    上訴人詐騙之時間在七十九年之後，其間已相至隔十三年之久，自難以六十四年
    之信函證明被上訴人未於七十九年之後未對上訴人詐騙。
  (七)被上訴人因本件詐欺取得上開款項，亦經本院八十六年度上易字第三四二二號判
    決被上訴人詐欺罪，處有期徒刑六月確定，有該判決書在卷可稽（見本院前審卷
    (一)五至七頁），並經本院調取該案刑事偵審卷查明屬實。
  (八)由上論述，被上訴人確有詐欺取得上訴人前開款項甚明。
七、被上訴人抗辯，伊匯還上訴人一千五百五十五萬二千六百五十四元，及向被上訴
    人借用三十三萬七千三百八十九元，由被上訴人還港幣十萬元，以交付率計
    算，並加計手續費所得等，為上訴人等所不爭執外（見本院卷(三)十一至十二頁）
    ，且有外水單及費用收據在卷可憑（見本院前審卷四四頁）其餘抗辯於七十
    八年十月十四日匯一百六十四萬八千五百二十元；八十五年一月四日匯五萬五千
    零六元；八十五年二月三日匯五萬五千三百四十元與上訴人，固有彰化商業銀行
    匯款單影本可稽，惟上訴人否認被上訴人將該款項匯與上訴人，且從彰化商業銀
    行匯款單亦無從證明係將該款項匯與上訴人，是被上訴人該項抗辯，即不足取。
八、按負損害賠償責任者，除法律另有規定或契約另有訂定外，應回復他方損害發生
    前之原狀，民法第二百十三條第一項定有明文。本件被上訴人因受詐欺，於七十
    九年三月八日、八十年十二月二十日分別交付上訴人三十三萬元、八百零九萬七
    千六百零三元，八十一年五月至八十二年七月共匯港幣一千一百九十萬元予上訴
    人，上訴人於七十九年三月二日給付被上訴人三十三萬七千三百八十九元，七十
    九年四月至八十四年十二月又陸續匯還被上訴人一千五百五十五萬二千六百五十
    四元。被上訴人原受有之損害，已於上訴人返還範圍內受填補，則以上訴人返還
    之金額扣抵上述新台幣損害，其餘額為新台幣七百四十六萬二千四百四十元，【
    計算式00000000（已返還新台幣金額）－000000－0000000＝0000000】，自應以
    本件言詞辯論終結之日即九十三年五月十八日兌換港幣之匯率計算，而該日之新
    台幣兌換港幣之匯率，依外匯指定銀行之台灣銀行之外匯交易參考報價為四‧三
    四八：一（見本院卷六二頁），計算結果，新台幣七百四十六萬二千四百四十元
    為港幣一百七十一萬六千二百九十二元五角（角以下四捨五入），再以港幣一千
    一百九十萬元扣除港幣一百七十一萬六千二百九十二元五角，為港幣一千零一十
    八萬三千七百零七元五角，方符填補損害之賠償法則。惟查，本院前審就上訴人
    請求部分，判命被上訴人給付港幣九百八十三萬二千八百四十二元一角，駁回其
    餘部分之請求，上訴人就其敗訴部分未上訴，已經確定，本院雖認為上訴人所受
    損害為港幣一千零一十八萬三千七百零七元五角，亦僅能就未確定之港幣九百八
    十三萬二千八百四十二元一角部分判命給付而已。
九、綜上所述，上訴人請求被上訴人給付港幣九百八十三萬二千八百四十二元一角及
    自八十六年十月二十九日（見本院前審卷(二)五五頁，該日為起訴狀繕本送達翌日
    之後）起至清償日止，按年息百分之五計算之法定遲延利息，為有理由，應予准
    許，兩造就該部分為假執行及免假執行之宣告，核無不合。原審駁回上訴人上開
    部分及該部分假執行之聲請，即有未合，上訴論旨，指摘原判決該部分不當，為
    有理由，自應就該部分廢棄改判如主文第二項所示。兩造其餘攻擊防禦方法，於
    判決結果並無影響，茲不一一論列，併此敘明。
據上論結：本件上訴為有理由，依民事訴訟法第四百五十條、第七十八條、第四百六
十三條、第三百八十五條第一項前段、第三百九十條第二項、第三百九十二條，判決
如主文。
中　　　華　　　民　　　國　　九十三　　年　　　五　　　月　　三十一　　日
~B1民事第三庭審判長法　官　陳照德
~B2　　　　　　　　法　官　陳成泉
~B3　　　　　　　　法　官　曾謀貴
右為正本係照原本作成。
如對本判決上訴，須於收受判決送達後二十日內向本院提出上訴書狀，其未表明上訴
理由者，應於提出上訴後二十日內向本院提出上訴理由書(須按他造人數附具繕本)。
上訴時應提出委任律師為訴訟代理人之委任狀。具有民事訴訟法第四百六十六條之一
第一項但書或第二項之情形為訴訟代理人者，另應附具律師及格證書及釋明委任人與
受任人有該條項所定關係之釋明文書影本。
~B　　　　　　　  書記官  王瑩澤
中　　　華　　　民　　　國　　九十三　　年　　　六　　　月　　　一　　　日
                                                                        Ｙ
